【裁判字號】    89,交聲,1
【裁判日期】    890418
【裁判案由】    違反道路交通管理處罰條例聲明異議
【裁判全文】
台灣新竹地方法院刑事裁定                            八十九年度交聲字第一號
    受處分人
    即異議人  乙○○
右列受處分人因違反道路交通管理處罰條例案件，對於交通部公路局八十八年十一月
二十六日竹監警裁字第五０─一六０二五號所為之違反道路交通管理事件裁決，聲明
異議，本院裁定如左：
    主  文
異議駁回。
    理  由
一、聲明異議意旨略以：聲明異議人即受處分人於民國八十八年十一月十二日晚上十
    時四十分許，駕駛車牌號碼Ｈ三—八四三六號自用小客車，沿新竹市○○路往經
    國路方向行駛，途經自由路六六巷口處時，因被害人甲○○所駕車號ＪＲ─九八
    三三號自小客車突然由巷內衝出欲往東光路口方向行駛，異議人煞車不及，致二
    車撞擊損壞，甲○○受輕傷。查異議人於肇事前四小時確有喝過少許酒，惟肇事
    時酒精已消除至盡，異議人與被害人發生車禍後，因見被害人有受外傷，異議人
    在孔急下欲找附近有公用電話可打之處所，惟異議人身上未攜帶ＩＣ電話卡，致
    繞行附近商家，欲購買電話卡通知醫院救護車，故異議人並非逃逸，惟原裁決不
    察，處以異議人吊銷駕駛執照，並永不得考領，乃顯有過重。為此，爰依法聲明
    異議，並請准將原裁決撤銷等語。
二、按汽車駕駛人，駕駛汽車肇事致人受傷或死亡，應即採取救護或其他必要措施，
    並向警察機關報告，不得駛離；違者吊扣其駕照三個月至六個月；逃逸者吊銷駕
    駛執照。又汽車駕駛人，曾依第六十二條第一項之規定吊銷駕駛執照者，不得考
    領駕駛執照。道路交通管理處罰條例第六十二條第一項、第六十七條第一項分別
    定有明文。
三、經查，本件受處分人即異議人乙○○，於八十八年十一月十二日晚上在新竹縣竹
    東鎮某處休閒農莊飲酒，並酒後已達不能安全駕駛動力交通工具之狀況下，猶駕
    駛車牌號碼Ｈ三─八四三六號自用小客車，沿新竹市○○路往經國路方向行駛，
    迨於是日（十二日）晚上十時四十分許，途經自由路六六巷口時，本應注意車前
    狀況，及注意該路段行車速度，不得超過四十公里，竟疏未注意前開規定，於飲
    酒後吐氣所含酒精成分高達每公升零點七二毫克，仍駕駛前開汽車，以時速七十
    公里以上之速度，冒然穿越該路口，而與從自由路六六巷口駛出，欲左轉往東光
    路橋方向行駛，由甲○○所駕駛之車牌號碼ＪＲ─九八三三號自小客車發生對撞
    肇事，造成ＪＲ─九八三三自小客車內之駕駛甲○○受有前額擦傷１Ｘ１公分、
    右下肢擦傷２Ｘ２公分、左下肢擦傷２Ｘ３公分等傷害，乘客陳毓如右手淤傷等
    傷害，而受處分人於肇事後，未採取任何救護或其他必要措施，並向警察機關報
    告，即駕車駛離現場，嗣經被害人記下受處分人所駕駛之上開車輛之車號，始經
    警循線查獲等情，已據證人即ＪＲ─九八三三自小客車之駕駛甲○○於警訊及本
    院調查中證述甚詳，並有新竹市警察局舉發違反道路交通管理事件通知單、序號
    一六九九二Ｄ酒精濃度測試單、新竹市警察局受理各類案件紀錄表、道路交通事
    故調查報告表、詢問筆錄、行政院衛生署新竹醫院甲種診斷證明書各一份附卷可
    稽。受處分人固坦承有酒後駕車及超速行駛而肇事之事實，然辯稱：伊與被害人
    發生車禍後，因見被害人有受外傷，異議人在孔急下欲找附近有公用電話可打之
    處所，惟異議人身上未攜帶ＩＣ電話卡，致繞行附近商家，欲購買電話卡通知醫
    院救護車，故異議人並非逃逸云云。惟查：受處分人於肇事後，始終未曾下車察
    看，並趁甲○○所駕駛之上開自小客車，因肇事致車頭受損，不及注意之際，將
    車駛離現場，對自小客車內之傷者即駕駛甲○○、陳毓如置之不顧等情，業經證
    人甲○○於本院調查中結證屬實（見本院八十九年二月十七日訊問筆錄），而受
    處分人亦坦承於肇事後並未下車察看，亦未報警或採取任何救護措施，即逕自駕
    車駛離現場等情不諱（見同上訊問筆錄），則受處分人於違規肇事致人受傷後，
    確有駕車逃逸之事實，應可認定。而兩車相撞肇事時，理當下車察看對方車損情
    形及有無人員傷亡，以便採取救護或其他必要措施，乃受處分人非但未下車察看
    ，反而駕車駛離現場，難認無肇事逃逸之意圖，至受處分人雖辯稱係因見被害人
    有受外傷，異議人在孔急下欲找附近有公用電話可打之處所，惟異議人身上未攜
    帶ＩＣ電話卡，致繞行附近商家，欲購買電話卡通知醫院救護車，故異議人並非
    逃逸云云，然受處分人於肇事當時既未下車查看，如何得知對方車內有無人員傷
    亡，其上開所辯，顯係詞卸之責，不足採信。況肇事當時係晚上天色黑暗，受處
    分人未停車察看，亦未留下任何資料，即駕車離去，係經被害人記下其所駕上開
    車輛之車號後，始由警察循線查出受處分人等情，亦經證人甲○○證述屬實，亦
    為受處分人所不爭執（見同上訊問筆錄），是受處分人上開辯解，要無可採。其
    確有於駕車肇事致人受傷後，未採取救護或其他必要措施，並向警察機關報告，
    即駕車離去之情事，應可認定。
四、按道路交通管理處罰條例第六十二條第二項之立法意旨，概以道路交通事故之發
    生，常非於己之鄰親家里，時有告救不能情事，乃科以肇事者須即採取救護或其
    他必要措施，並應向警察機關報告之法定義務，以防因就醫延誤致生無謂傷亡，
    並俾得通知傷亡者家屬到場，以明責任，是凡肇事人於行車肇事致人受傷或死亡
    ，未即採取救護或其他必要措施，並向警察機關報告，即駕車駛離現場者，均應
    依該規定處罰，至其嗣後是否受刑事訴追及已否與被害人達成民事和解，賠償損
    失，對其應受處罰乙節，並不生影響。本件受處分人既於八十八年十一月十二日
    晚上十時四十分許，駕車肇事致被害人甲○○、陳毓如等人受傷，而未即採取救
    護或其他必要措施，並向警察機關報告，即駛離現場，嗣經被害人記下其車號，
    始經警循線查獲，揆諸前揭說明，顯已違背其法定救護及報告義務至明，是受處
    分人肇事致人受傷後，未採取救護或其他必要措施，並向警察機關報告而逃逸，
    則原處分機關據以首揭規定，裁決吊銷受處人之駕駛執照並永久不得再行考領，
    並無不當。本件異議為無理由，應予駁回。
據上論斷，應依道路交通案件處理辦法第十九條，裁定如主文。
中      華      民      國      八十九    年      四     月    十八     日
                               臺灣新竹地方法院交通法庭
                                   法  官    謝  永  昌
右正本證明與原本無異。
如不服本裁定，應於裁定送達後五日內向本院提出抗告狀。
                                   書記官    陳  凰  榆
中      華      民      國      八十九    年      四     月    十八     日


司法院資訊處製作；財團法人民間司法改革基金會備份。
